臺北高等行政法院判決
　　　　　　　　　　　　　　　92年度訴字第04917號
　　　　　　　　　　　　　　　.
原　　　告　柳柏工業股份有限公司
代　表　人　甲○○
訴訟代理人　丙○○
被　　　告　財政部臺灣省北區國稅局
代　表　人　許虞哲（局長）
訴訟代理人　乙○○
上列當事人間因貨物稅事件，原告不服財政部中華民國92年8月
29日台財訴字第0920037183號訴願決定，提起行政訴訟。本院判
決如下：
　　主  文
原告之訴駁回。
訴訟費用由原告負擔。
　　事  實
壹、事實概要：
　  緣原告柳柏工業股份有限公司於民國（下同）89年9月及12
    月受託打造冷氣坐臥兩用客車共29輛，涉嫌短報貨物稅完稅
    價格，致漏繳貨物稅新臺幣（下同）68,487元，案經被告財
    政部臺灣省北區國稅局查獲，依貨物稅條例第13條及貨物稅
    稽徵規則第40條規定，核定補徵稅額68,487元，並處五倍之
    罰鍰計342,435元。原告不服，申請復查，未獲變更，提起
    訴願，旋遭駁回，遂向本院提起行政訴訟。
貳、兩造聲明：
一、原告聲明求為判決：
(一)、訴願決定及原處分均撤銷。
(二)、訴訟費用由被告負擔。
二、被告聲明求為判決：
(一)、駁回原告之訴。
(二)、訴訟費用由原告負擔。
參、兩造之爭點：
一、原告主張之理由：
(一)、本案原告所打造之客車車身29輛，原告均已依貨物稅稽徵規
    則第44條規定依通常價格計算完稅價格完納貨物稅，此有原
    告89年9月、12月貨物稅廠商計算稅額申報書暨貨物稅自動
    報繳繳款書影本可稽。又原告接受廠商委託打造車身，除車
    身價款外，另包含其他零件款、運送工資、修補工資、保固
    成本、售後維修服務．．．等款項在內，而依貨物稅條例第
    12條第1項規定，亦即指產商受託打造車身時，應僅就「車
    身」部分之完稅價格課徵貨物稅，至於上述之其他零件、運
    送工資、修補工資、保固成本、售後服務、過磅費等款項，
    絕非貨物稅課稅項目，為稅法所明定，乃無庸置疑。此有打
    造合約書內容及銷售發票明細表證明等可證。本件系爭打造
    「車身」之價格，因低於通常價格，原告依法自行依上揭規
    定，按通常價格完納貨物稅，何來短漏報貨物稅情形。按改
    制前行政法院39年度判字第2號著有判例意旨，亦即稅捐機
    關對於課稅事實，須負舉證責任，始能向人民課以納稅之義
    務，本案被告未經調查事實，僅憑臆測推定，未有積極證據
    足資證明原告有違法之事實，即驟以補稅處罰，不符租稅法
    律主義原則，其適法性不無可疑，應予撤銷。
(二)、依貨物稅條例第13條及同條第2項，對於打造車身類貨物稅
    貨物，其完稅價格之計算及公式，均有明確規範，貨物稅稽
    徵規則第44條亦有相關規定。原告自89年9月辦竣貨物稅廠
    商及產品登記迄今，有感本身規模狹小，帳證不全，所有受
    託打造之車身，均本職業道德與良心，每月詳實按財政部頒
    定之通常價格，開立發票報繳貨物稅，從無差池，有關所委
    託打造之29輛遊覽車，其貨物稅之報繳亦如此，致於銷售發
    票金額，每輛差價1,612元，實係委製商號在提車前，要求
    原告改部分內裝，雖前已先行按通常價格報繳貨物稅，惟基
    於生意延續不斷之考量，不得以接受其所指而改裝，並將該
    零件金額併入車身價款內，開立一張發票，造成發票所載金
    額大於實際貨物稅完稅價格計算之金額。
(三)、課徵貨物稅之貨物其包裝從物價格應併入該貨物之完稅價格
    內，惟對於已完稅之車輛，改裝車身型式或加裝設備超過7
    千元以上，應補徵貨物稅，其課稅與管理之規定，參財政部
    82年9月25日台財稅字第821498171號函和67年6月8日台財稅
    字第33715號函，本件更換部分零件，既未涉及車身型式變
    更亦不屬增加設備（原有零件更換較高層級而已），另再審
    視財政部71年1月8日台財稅字第30102號之解釋函，遊覽車
    車身之修理，除將舊有車身骨架全部換裝和車廂全部換新等
    ，應按換裝價格核實課稅外，並未有其他規定。
(四)、遊覽車內裝屬於較多樣化之配備，委製商號提出其規格標，
    得標商號按其條款施工，倘於完工和繳納貨物稅之後，在試
    車當中，始發現不夠完美，偶有要求提出改裝情事，此種情
    形常爭端所在，課稅機關應檢視承造車身業者，該行為是否
    為蓄意且為經常性，倘非如此，僅係應顧客要求，非規避稅
    負之故意行為，按上述財政部有關規定，並無補稅問題，原
    零件所組裝之車身已繳過稅，更換同性質之零件不應重複繳
    稅，致不察將更換零件之工料金額併開於一張發票內，主張
    應查明有關資料後，輔導原告正確開立發票方式，不應一律
    視同逃漏稅捐，增加訟爭。綜上析論，原告認為不能完全以
    發票作為認定系爭貨物稅之實際交易價格，而本件係因涉有
    其他汽車修補之費用，才會造成與實際交易價格有所出入，
    被告所為處分實屬失當，應予撤銷。
二、被告主張之理由：
(一)、查原告89年9月及12月受託打造冷氣坐臥兩用客車共29輛，
    未依自行開立發票之金額報繳貨物稅，致漏繳貨物稅共
    68,487元，涉嫌短報貨物稅完稅價格，經被告查得，有統一
    發票影本、89年9月、12月貨物稅廠商計算稅額申報書、貨
    物稅自動報繳繳款書等影本卷附可稽，是原核定依法補徵貨
    物稅額68,487元，揆諸前揭規定，並無不合，請予維持。
(二)、有關原告主張已依通常價格計算完稅價格完納貨物稅乙節，
    查原告受託打造車身，其發票係依通常價格開立，惟其申報
    貨物稅之完稅價格並未依其開立發票之金額報繳，是原告所
    稱已依通常價格計算完稅價格完納貨物稅之語，顯與事實不
    符。查本件原告受託打造車身，其開立發票上已分別書明打
    造車身之價格及貨物稅15%之稅額，然原告在填報「貨物稅
    廠商計算稅額申報書」時，未依開立發票之價格及貨物稅稅
    額填報完稅價格及應納稅額，是其漏繳貨物稅，至臻明確。
    至其以受託打造車身價格包含其他零件款、運送工資、修補
    工資、保固成本、售後維修服務．．．等非貨物稅課稅項目
    資為主張乙節，查原告於92年1月13日補提示之「修補工作
    單」，其內容「變更日式日光燈長、變更音響設備、變更電
    機整修、變更不銹鋼板、變更白鐵大橢圓鐵盆」等，經查相
    關變更事項，原告未提供有關之契約，原開立之發票亦未記
    錄相關之事實，是該項主張顯為臨訟託辭，不足採信。又，
    原告所稱之修補工作單，並無提出確切證據資料，故被告無
    法採證，如果低於部頒標準，就必須先經過查核是否確實低
    於部頒標準，而非完全依據部頒標準，即完全正確。所以部
    頒標準僅係作為一個查核基準而已，仍必須依實際交易價格
    報稅，並非只要依據部頒標準報稅就符合規定。
(三)、本案有關罰鍰部分，如前述原告短報貨物稅完稅價格，致漏
    繳貨物稅68,487元，違反貨物稅條例第13條第1項及貨物稅
    稽徵規則第40條第1項、貨物稅條例第32條第8款之規定，乃
    依規定按補徵稅額68,487元處五倍至十五倍（按本件為五倍
    ）之罰鍰計342,435元，核無不合，應予維持。綜上，貨物
    稅係以發票之實際交易價格課稅，本件原告並未依據開立發
    票之價格報稅，被告才會據以處罰，又原告所稱修補工作單
    ，並無提出確切證據資料，被告無法採證，若低於部頒標準
    ，就必須先經過查核，是否確實低於部頒標準，而非完全依
    據部頒標準就符合規定，因此部頒標準僅係作為一查核基準
    而已，仍必須依照實際交易價格報稅，復查決定、訴願決定
    並無違誤。
　　理  由
一、原告於89年9月及12月受託打造冷氣坐臥兩用客車共29輛，
    涉嫌短報貨物稅完稅價格，致漏繳貨物稅68,487元，案經被
    告財政部臺灣省北區國稅局查獲，依貨物稅條例第13條及貨
    物稅稽徵規則第40條規定，核定補徵稅額68,487元，並處五
    倍之罰鍰計342,435元。原告不服，申請復查，未獲變更等
    情，有復查決定書及核定書等件為證，並為兩造所不爭執，
    堪認為實。
二、原告起訴意旨略謂：原告主張不能完全以發票作為認定系爭
    貨物稅之實際交易價格，而本件係因涉有其他汽車修補之費
    用，才會造成與實際交易價格有所出入。本件系爭打造「車
    身」之價格，因低於通常價格，原告依法按通常價格完納貨
    物稅，何來短漏報貨物稅情形。被告不得以接受改裝，並將
    該零件金額併入車身價款內，開立一張發票，造成發票所載
    金額大於實際貨物稅完稅價格計算之金額云云。
三、本件訴訟，論旨有貳，茲分別論述如下：
(一)、貨物稅部分：
1、按「應稅貨物之完稅價格應包括該貨物之包裝從物價格。國
   產貨物之完稅價格以產製廠商之出廠價格減除內含貨物稅額
   及推廣該項貨物所需費用計算之。」及「產製廠商當月份出
   廠貨物之應稅貨物，應於次月15日以前，按出廠價格計算完
   稅價格，並依規定格式填具完稅價格計算表，向主管稽徵機
   關申報。」為貨物稅條例第13條第1項及貨物稅稽徵規則第40
   條第1項所明定。
2、經查，原告89年9月及12月受託打造冷氣坐臥兩用客車共29輛
   ，未依自行開立發票之金額報繳貨物稅，致漏繳貨物稅六八
   、四八七元，有卷附統一發票影本、八十九年九月、十二月
   貨物稅廠商計算稅額申報書暨貨物稅自動報繳繳款書等影本
   可稽，被告依法補徵貨物稅額六八、四八七元，揆諸前揭規
   定，並無不合。
3、原告雖主張已依通常價格計算完稅價格完納貨物稅云云，惟
   查原告受託打造車身，其發票係依通常價格開立，惟其申報
   貨物稅之完稅價格並未依其開立發票之金額報繳，是原告所
   稱已依通常價格計算完稅價格完納貨物稅之語，顯與事實不
   符。另查本件原告受託打造車身，其開立發票上已分別書明
   打造車身之價格及貨物稅15%之稅額，然原告在填報「貨物稅
   廠商計算稅額申報書」時，未依開立發票之價格及貨物稅稅
   額填報完稅價格及應納稅額，是其漏繳貨物稅，至臻明確。
4、原告雖提出修補工作單等內部文件，主張發票金額另含其他
   零件、修補工資在內云云，惟查修補工作單內容為「變更日
   式日光燈長、變更音響設備、變更電機整修、變更不銹鋼板
   、變更白鐵大橢圓鐵盆」等，相關變更事項，原告未提示與
   委託人訂立之契約書供核，其主張殊不足採。
5、況依原告訴訟代理人於言詞辯論期日提出系爭交易之其中契
   約書影本一份，其上所載之買賣價金為970300元，經核對原
   處分卷附之應納稅額計算表，確與被告依發票所載價格所核
   定之完稅價格相符，此有本院言詞辯論筆錄可稽。雖該份契
   約書影本經原告訴訟代理人取回未能附卷，但依筆錄所記載
   之事實，自亦可作為實際交易價格確與發票所載之價格相同
   之佐證，則被告依發票所載之價格核定完稅價格，自係無訛
   。
6、末按「產製廠商打造車身、產製特殊型式車輛或冷暖氣機之
   主要機件，其申報之價格低於通常價格者，主管稽徵機關應
   查核其有關之成本及銷售資料核定之。產製廠商未能提示有
   關帳簿、憑證或經查不符，或價格顯著偏低而無正當理由者
   ，應依通常價格核定其完稅價格。」為貨物稅稽徵規則第44
   條規定。則依本條文之意旨，若申報之價格低於通常價格者
   （即部頒標準），主管機關仍須先查核是否確實低於部頒標
   準，而非完全依據部頒標準，認定為完稅價格。故部頒標準
   僅查核基準而已，仍必須依實際交易價格報稅，並非只要依
   據部頒標準報稅就符合規定。本件原告所提之修補工作單，
   並無提出確切證據資料，故被告無法採證，原告主張依貨物
   稅稽徵規則第44條規定，只要依據部頒標準報稅就符合規定
   云云，顯係誤解，附此敘明。
(二)、罰鍰部分：
1、按「納稅義務人有左列情形之一者，除補徵稅款外，按補徵
   稅額處五倍至十倍罰鍰：八、短報或漏報出廠價格或完稅價
   格者。」為貨物稅條例第32條第8款所明定。
2、原告於八十九年九月及十二月受託打造冷氣坐臥兩用客車共
   二十九輛，涉嫌短報貨物稅完稅價格情事，違章事證明確，
   已如前述，被告乃按補徵稅額六八、四八七元，處五倍之罰
   鍰計三四二、四三五元，復查決定遞予維持，揆諸首揭規定
   ，並無不合，本部分原處分亦應予維持。
四、從而，被告依首揭規定，核定補徵稅額68,487元，並處五倍
    之罰鍰計342,435元，並無不合。訴願決定遞予駁回，亦無
    違誤，均應予維持。本件原告之訴為無理由，應予駁回。
據上論結，本件原告之訴為無理由，爰依行政訴訟法第九十八條
第三項前段，判決如主文。
中　　華　　民　　國　　94　　年　 　3　　月　 25  　 日
                      第 五 庭 審 判 長 法  官 張瓊文
                                        法  官 帥嘉寶
                                        法  官 劉介中
上為正本係照原本作成。
如不服本判決，應於送達後20日內，向本院提出上訴狀並表明上
訴理由，如於本判決宣示後送達前提起上訴者，應於判決送達後
20日內補提上訴理由書（須按他造人數附繕本）。
中　　華　　民　　國　　94　　年　 　3　　月　 25  　 日
                                        書記官 黃明和
